臺中高等行政法院判決
　　　　　　　　　　　　　　　　九十六年度訴字第一○三號
　　　　　　　　　　　　　　　.
原　　　告　中正國防幹部預備學校
代　表　人　甲○○
訴訟代理人　楊玉華　律師
被　　　告　乙○○
　　　　　　張茹甄改名前為張.
　　　　　　丙○○
上列當事人間因償還公費事件，原告提起行政訴訟。本院判決如
下︰
    主  文
被告乙○○、張茹甄應連帶給付原告新台幣拾貳萬仟零貳拾
捌元，及自民國九十六年六月十三日起至清償日止，按年息百分
之五計算之利息。
被告乙○○、張茹甄、丙○○各應給付原告新台幣拾陸萬零貳
佰柒拾陸元，及自民國九十六年六月十三日起至清償日止，按年
息百分之五計算之利息。如被告中一人已為清償，其餘二人於其
清償範圍內同免除給付義務。
訴訟費用由被告乙○○、張茹甄連帶負擔二分之一，餘由被告共
同連帶負擔。
    事  實
甲、事實概要：緣被告乙○○於民國八十六年八月十日就讀原告
    學校初級部，其後升讀高級部，修業期間因成績未達學年評
    定標準，而於九十二年七月六日轉學，並經原告以同年月九
    日（九二）守善字第二○二八號令核定在案。依入學志願書
    、保證書等約定及行為時國軍各軍事學校轉學退學開除學生
    賠償費用辦法第二條、第三條規定，於扣減費用後，被告乙
    ○○應賠償原告在校期間之薪餉、主副食費、副食加給、服
    裝費、教育訓練費及軍校生教育補助費等共計新台幣（下同
    ）六八三、三○四元（含就讀初級部期間之費用三二三、○
    二八元及就讀高級部期間之費用三六○、二七六元）。而被
    告張茹甄為被告乙○○於初級部入學之保證人，又被告張如
    甄及被告丙○○為被告乙○○高級部入學時之保證人，均應
    分別賠償被告乙○○於原告在學期間之費用。原告幾經催討
    ，被告等迄未履行其賠償責任，遂提起本件給付訴訟。
乙、兩造聲明：
一、原告聲明求為判決：(一)被告乙○○、張茹甄應連帶給付原告
    三二三、○二八元整，及自判決之日起至清償日止，按年息
    百分之五計算之利息。(二)被告乙○○、張茹甄、丙○○各應
    給付原告三六○、二七六元整，及自判決之日起至清償日止
    ，按年息百分之五計算之利息。如被告中一人已為清償，其
    餘二人於其清償範圍內同免除給付義務。
二、被告未提出聲明。
丙、兩造之陳述：
壹、原告起訴意旨略以：
一、被告乙○○生於七十三年十一月廿二日，其於八十六年八月
    十日入學就讀原告學校初級部，被告張茹甄為被告乙○○於
    初級部入學之保證人。另被告張茹甄、丙○○於被告乙○○
    就讀原告學校高級部時，就其如因志趣不合、學業成績未達
    標準、違犯校規或依「國軍各軍事學校學員生修業規則」、
    「教務章則」、「學生手冊」之規定需中途退學、轉學或修
    業期滿不願繼續升讀三軍官校及政戰學校正期班或各軍種專
    科班隊時，擔保願負連帶賠償其在校期間一切費用之責，此
    有入學保證書可稽。又依行為時國軍各軍事學校轉學退學開
    除學生賠償費用辦法第二條規定，國軍各軍事學校招考之學
    生報到入學後，經轉學（含輔導轉學，下同）、退學或開除
    學籍者，應賠償在校期間費用。但符合本辦法免賠在校費用
    之規定者，免予賠償。是被告乙○○於九十二年七月六日因
    成績未達學年評定標準而轉學，經原告九十二年七月九日守
    善字第二○二八號令核定轉學及其賠償費用統計表在案，被
    告張茹甄、丙○○本於保證關係，就上開款項亦應負連帶賠
    償責任。
二、是被告等三人應連帶賠償被告乙○○在校期間之薪餉、主副
    食費、副食加給、服裝費、教育訓練費及教育補助費等一切
    費用，依上開賠償費用辦法第三條規定核算，並扣減費用後
    ，計其中初級部之費用為三二三、○二八元，高級部之費用
    為三六○、二七六元，共計六八三、三○四元。又其中初級
    部之費用，被告乙○○與張茹甄應連帶負責；另關於高級部
    之費用，被告乙○○、張茹甄、丙○○之債務係屬同一目的
    ，惟發生之原因有別，均各負全部給付之義務，如其中一人
    已為給付，另二人於其清償範圍內免除其給付義務，屬不真
    正連帶債務。原告爰依行政訴訟法第八條規定及司法院大法
    官會議釋字第三四八號解釋之旨，提起本件給付訴訟。
貳、被告等經合法通知，未於言詞辯論期日到場，亦未提出書狀
    作何聲明及陳述。
    理  由
一、被告等經合法通知，均未於言詞辯論期日到場，核無民事訴
    訟法第三百八十六條所列各款之情形，爰依原告之聲請，由
    其一造辯論而為判決。另被告張茹甄原名張月姿，於八十八
    年十月廿五日改名，有其全戶籍資料附卷（卷第三八頁）可
    稽，合先敘明。
二、按「國軍各軍事學校(以下簡稱各校)招考之學生報到入學後
    ，經轉學（含輔導轉學，以下同）、退學或開除學籍者，應
    賠償在校期間費用。但符合本辦法免賠在校費用之規定者，
    免予賠償。預備學校國中部或高中部畢業之學生，升入高中
    部、大專部(正期班或專科班)或轉讀各士官學校就讀期間，
    因故轉學、退學或開除學籍者，應賠償大專部、士官學校及
    預備學校在校期間之費用。」、「學生自報到入學日起至核
    定轉學、退學或開除學籍之前一日止，除扣除得折抵最高一
    年十月役期之入伍及軍事訓練時間外，其賠償費用之範圍及
    標準如下：一薪津：就已發之全部數額計算之。二主副食品
    價款：依每月給與定量，以原領用時之規定價格折算之。三
    服裝費：依實際領用給與品種數量，照原製時之新品規定價
    格折算之。如為貸與品，按規定收繳，倘有欠繳者，照原製
    時之新品規定價格折算之。四教育訓練費：除預備學校國中
    部之學生外，以教育階層及各班次之人年教育經費基準核算
    之。五其他補助費：就已發之全部數額計算之。轉學、退學
    或開除學籍學生或其家長，具減免費用（就學費用）或助學
    身分者，其原得享有之減免學費或助學金，得依申請於賠償
    費用中扣除。前項申請減免學費（就學費用）或助學金之數
    額，依其適用之法令，由申請人檢具證明資料，提供學校依
    相關法令規定審定。」行為時國軍各軍事學校轉學退學開除
    學生賠償費用辦法（九十三年七月廿七日修正更名為「軍事
    學校預備學校軍費生公費待遇津貼發給及賠償辦法」）第二
    條及第三條分別定有明文。
三、本件原告起訴主張：被告乙○○於八十六年八月十日就讀原
    告學校初級部，其後升讀高級部，修業期間因成績未達學年
    評定標準，而於九十二年七月六日轉學，並經原告核定在案
    。依入學志願書、保證書等約定及行為時國軍各軍事學校轉
    學退學開除學生賠償費用辦法第二條、第三條規定，於扣減
    費用後，被告乙○○應賠償原告在校期間之薪餉、主副食費
    、副食加給、服裝費、教育訓練費及軍校生教育補助費等共
    計六八三、三○四元（含就讀初級部期間之費用三二三、○
    二八元及就讀高級部期間之費用三六○、二七六元）。而被
    告張茹甄為被告乙○○於初級部入學之保證人，又被告張茹
    甄及被告丙○○為被告乙○○高級部入學時之保證人，均應
    分別賠償被告乙○○於原告在學期間之費用。原告幾經催討
    ，被告等迄未履行其賠償責任，爰請求判決如主文所示之金
    額及遲延利息。
四、次按「行政機關基於其法定職權，為達成特定之行政上目的
    ，於不違反法律規定之前提下，自得與人民約定提供某種給
    付，並使接受給付者負合理之負擔或其他公法上對待給付之
    義務，而成立行政契約關係。」司法院釋字第三百四十八號
    解釋甚明。次按中正國防幹部預備學校初級部招考入學之學
    生，可享受公費接受國防幹部預備教育，於畢業後成績達一
    定標準者可升讀該校高級部，惟學生升讀高級部後意志不堅
    ，或因成績不及格中途退學或轉學者，應依行為時「國軍各
    軍事學校轉學退學開除學生賠償費用辦法」規定賠償在校期
    間之費用。上開辦法係主管機關為確保國家培養軍事人才之
    目的及財政支出之合理性而訂立，作為自願接受公費軍事教
    育學生訂立行政契約之準據，核與法律規定無違，自得作為
    契約之內容，訂約當事人均有履行契約之義務。
五、經查，被告乙○○生於七十三年十一月廿二日，被告張茹甄
    為其母（卷三八頁），被告乙○○於八十六年八月十日就讀
    原告學校初級部，被告張茹甄為被告乙○○於初級部入學之
    保證人，於志願書上簽名，表明被告乙○○「志願於入學後
    遵守校規，努力求學，倘違犯校規或依學生手冊必須輔導轉
    學時，願償還在學期間所享公費，家長亦願連帶負責。」被
    告乙○○並填有保證書，擔保其升讀高級部後如因成績不及
    格中途退學者，願負責償還在校期間一切費用（卷六頁）。
    其後被告乙○○升讀該校高級部，由其本人及被告張茹甄及
    被告丙○○，填具入學志願保證書（卷七頁），保證被告乙
    ○○在校就讀期間用功讀書，如因志趣不合、學業成績未達
    標準、或違犯校規或依「國軍各軍事學校學員生修業規則」
    、「教務章則」、「學生手冊」之規定須中途退學、轉學或
    修業期滿不願繼續升讀三軍官校及政戰學校正期班或各軍種
    專科班隊時，保證人願負責償還學生就學期間在校所耗費用
    。
六、次查，被告乙○○於九十二年七月六日因成績未達學年評定
    標準而轉學，經原告九十二年七月九日守善字第二○二八號
    令核定在案（卷八頁原告該函令），被告乙○○於原告在校
    期間之薪餉、主副食費、副食加給、服裝費、教育訓練費及
    軍校生教育補助費等共計六八三、三○四元（含就讀初級部
    期間之費用三二三、○二八元，該期間未含服裝費，及就讀
    高級部期間之費用三六○、二七六元），亦有賠償費用統計
    表及其明細表在卷可稽（卷八及九頁），被告等均未到庭爭
    執，堪信為實在。依行為時國軍各軍事學校轉學退學開除學
    生賠償費用辦法第二條之規定：「國軍各軍事學校招考之學
    生報到入學後，經轉學、退學或開除學籍者，應賠償在校期
    間費用。但符合本辦法免賠在校費用之規定者，免予賠償。
    」是被告乙○○應賠償其在原告就讀期間之上開費用，另關
    於初級部部分，被告張茹甄立下上開保證書，既表明願連帶
    負責被告乙○○上述費用，即屬連帶債務人，自應連帶償還
    被告乙○○初級部部分之就學費用三二三、○二八元，原告
    請求被告乙○○及張茹甄等二人連帶給付原告該金額及自本
    件判決日即九十六年六月十三日起至清償日止，按年息百分
    之五計算之利息，自屬有據，應予准許；另被告乙○○就讀
    原告高級部之部分，被告張茹甄及丙○○等二人，均為被告
    乙○○之保證人，應負擔償還被告乙○○高級部部分之就學
    費用三六○、二七六元。又被告楊哲喜與被告張茹甄及丙○
    ○之債務係屬同一目的，惟發生之原因有別，均各負全部給
    付之義務，如其中一人已為給付，另二人於其清償範圍內免
    除其給付義務，屬不真正連帶債務，原告此部分費用，請求
    被告等三人依不真正連帶債務之法律關係，給付上開高級部
    之費用三六○、二七六元及自本件判決日即九十六年六月十
    三日起至清償日止，按年息百分之五計算之利息，亦屬正當
    ，亦予准許。
據上論結，本件原告之訴為有理由，依行政訴訟法第一百零四條
、第二百十八條、第一百九十五條第一項前段、第九十八條第三
項前段、民事訴訟法第三百八十五條第一項前段、第八十五條第
一項、第二項，判決如主文。
中    華    民    國    96    年     6    月    13    日
                  第四庭審判長法  官　沈  應  南
                              法  官　許  金  釵
                              法  官　許  武  峰
以上正本證明與原本無異。
如不服本判決，應於判決送達後20日內向本院提出上訴書狀，其
未表明上訴理由者，應於提起上訴後20日內向本院提出上訴理由
書（須依對造人數附具繕本）；如於本判決宣示或公告後送達前
提起上訴者，應於判決送達後20日內補提上訴理由書（須附繕本
）。未表明上訴理由者，逕以裁定駁回。
提起上訴應預繳送達用雙掛號郵票390元（34元及5元郵票各10份
)。
中    華    民    國    96    年     6    月    20    日
　　　　　　　　　　　      　書記官　陳  鼎  鈞
